臺灣雲林地方法院民事判決　　　　　　　94年度小上字第10號
上　訴　人　乙○○
被上訴人　　甲○○
上列當事人間請求清償借款事件，上訴人對於中華民國94年7月
20日本院北港簡易庭94年度港小字第161號第一審判決提起上訴
，本院判決如下：
    主  文
上訴駁回。
第二審訴訟費用新台幣壹仟伍佰元由上訴人負擔。
    事實及理由
一、被上訴人於原審起訴主張：上訴人於民國83年11月21日邀同
    被上訴人為連帶保證人，向臺西鄉農會借款五百萬元，因被
    上訴人於民國91年08月06日向臺西鄉農會清償違約金51255
    元，依法承受臺西鄉農會此部分之債權，爰請求判命上訴人
　　返還上開金額。
二、原審以下列理由，認定上訴人確實為系爭五百萬元之借款人
    ，且被上訴人確已向臺西鄉農會清償違約金五萬一千二百五
　　十五元，乃判決上訴人應返還該款，並依職權宣告假執行：
　１向臺西鄉農會調取之擔保放款借據、授信約定書確有「乙○
  　○」名義之簽名、蓋章。
  ２證人丁勝國即臺西鄉農會承辦系爭五百萬元借款之對保人
　  證稱：本件借據、授信約定書確實是上訴人親自簽名。
  ３臺西鄉農會確實有於83年11月21日將五百萬元撥入「乙○○
    」名義之帳號００五一三號帳戶內。
　４上訴人自認於八十三年十一月二十二日從帳號００五一三號
　  之臺西鄉農會活期儲蓄存款帳戶內提領四百九十萬元。（見
    原審卷第六０頁）。
　５臺西鄉農會就前開債權，已對上訴人取得執行名義，聲請執
　  行上訴人名下之不動產，經執行終結。
　６系爭借據、授信約定書上之印文與活期儲蓄存款取款憑條上
  　之印文雖非同一印章所蓋，但一人擁有數個印章乃屬常情，
    自應綜合客觀事證加以研判，尚難以兩者之印文非同一印章
　　所蓋，即逕行認定系爭借據、授信約定書等上之印文必定非
　  上訴人之印章所蓋。
　７臺西鄉農會同意借款人提供經公告徵收之土地為擔保品，縱
　  因土地被徵收致所為之抵押權設定無效，充其量形同無擔保
    放款而已，尚難以此推論系爭五百萬元之借款係遭人冒貸。
三、上訴意旨略以：被上訴人主張上訴人於民國83年11月21日邀
    同被上訴人為連帶保證人，向雲林縣臺西鄉農會（下稱臺西
    鄉農會）借款新臺幣（下同）五百萬元一事，上訴人堅決否
    認之，被上訴人雖擔任以「乙○○」名義向雲林縣臺西鄉農
　　會借貸五百萬元之連帶保證人，但借據上的簽名非上訴人所
　  簽，印文也不是上訴人的印章所蓋，上訴人並未邀請被上訴
    人擔任借款的保證人，被上訴人明知是謝文振叫其在借據上
    簽名為連帶保證人；而證人丁勝國即臺西鄉農會承辦系爭五
    百萬元借款之對保人雖證稱：本件借據、授信約定書確實是
    上訴人親自簽名等語，但證人丁勝國是臺西鄉農會的職員，
    其巴結總幹事冒用上訴人名義借款，並為推卸目己的責任，
    證言難免偏頗，借據上既有簽名則可以送鑑定的方式辨別其
    真偽，乃原審未命鑑定率予認定，顯有未經調查證據即為判
    決之違法。又臺西鄉農會前總幹事謝文振在台灣雲林地方法
    院檢察署93年度偵字第4291號案中承認該借款是他措用，與
　　上訴人無關，此項有利於上訴人之證據，原審疏未調卷查明
　  並說明就此有利於上訴人之證據不予採納之理由，也有判決
    不備理由之違法等語。
四、按小額程序之第二審判決，有下列情形之一者，得不經言詞
    辯論為之：「一、經兩造同意者。二、依上訴意旨，足認上
    訴為無理由者。」民事訴訟法第四百三十六條之二十九定有
    明文。
五、上訴意旨雖以借據上既有簽名則可以送鑑定的方式辨別其真
    偽，乃原審未命鑑定率予認定，顯有未經調查證據即為判決
    之違法云云，但調查證據與認定事實乃事實審法院之職權，
    究竟證據調查至何程度，始可據以為判決，應以法院之判斷
    為準，如其判斷並不違背論理法則與經驗法則，即不容任意
    指為違法。原審依據證人丁勝國明確證述系爭五百萬元之借
　  據、授信約定書等，確由上訴人所親簽，且系爭五百萬元係
    匯入上訴人之００五一三號帳戶後，再由上訴人親自提領四
    百九十萬元之事實，並審酌臺西鄉農會已就系爭五百萬元之
　　債權聲請執行上訴人名下之不動產，及上訴人辯解均不足採
　  信等情，認定上訴人確實為系爭五百萬元之借款人，顯非不
    調查證據，且其調查認定也不違背論理法則與經驗法則。何
    況上訴人自陳是臺西鄉農會信用部主任許龍興打電話叫他到
    農會，簽取款條四百九十萬元，該取款條上面的印章是上訴
　　人的等語（見原審卷第六十頁筆錄），本院認為，一般人如
　　知道自己被冒名貸款，因為事關重大，多會驚訝、否認、異
　  議或要求撤銷，甚至訴諸法律，追究冒貸責任，但上訴人卻
    沒有這些反應，反而按照臺西鄉農會信用部主任許龍興的要
    求到農會，用自己的印鑑章簽取款條四百九十萬元，則即使
    上訴人所稱是被冒名貸款屬實，上訴人到農會用自己的印鑑
    章簽取款條的行為，已經足可認定是默示的承認該筆借款，
    自應負借款人的責任，即使當初是被冒名貸款也無不同，因
    此縱能證明借據及授信約定書上訴人的簽名非真正，也不能
    做對上訴人有利的認定，故亦不能認原審未調查此一證據為
    違背法令。
六、上訴人又稱臺西鄉農會前總幹事謝文振在台灣雲林地方法院
    檢察署93年度偵字第4291號案中承認該借款是他措用，與上
　　訴人無關，此項有利於上訴人之證據，原審疏未調卷查明並
　  說明就此有利於上訴人之證據不予採納之理由，也有判決不
    備理由之違法等語。本院認為，上訴人在原審並未提出調查
    此一證據的請求，即使上訴人提出此一請求，基於前述相同
    的理由（上訴人已經默示的承認該筆借款），也不足以動搖
    法院的認定，故亦不能認原審未調查此一證據為違背法令。
七、綜上所述，本件上訴人之上訴，依其上訴意旨，足認上訴為
    無理由，本院自得不經言詞辯論，逕以判決駁回之。
八、據上論結，本件上訴為無理由，依民事訴訟法第436 條之29
　　第02款、同條之32第02項、第449 條第01項、第78條判決如
　  主文。
中　　　華　　　民　　　國　　94　　年　10　月   31   日
                        臺灣雲林地方法院民事第一庭
　　　　　　　　　　　　　　審判長法官　陳宏卿
　　　　　　　　　　　　　　法　　　官　蔣得忠
　　　　　　　　　　　　　　法　　　官　邱瑞裕
以上正本係照原本作成。
不得上訴。
中　　　華　　　民　　　國　　94　　年　10　月   31   日
　　　　　　　　　　　　　　書　記　官　周玄鎮
